【裁判字號】    91,勞訴,13
【裁判日期】    920704
【裁判案由】    給付資遣費等
【裁判全文】
臺灣板橋地方法院民事判決  九十一年度勞訴字第一三號
    原      告    甲○○
    原名沈明瑞）            .
    被      告    阿本起重工程有限公司
                              設台北縣五股鄉○○路○段二六八之十七號
    法定代理人    陳恆文      住台北縣三重市○○○路一一五巷二六號三樓
    訴訟代理人    徐滄明律師
    被      告    陳恆文      住台北縣三重市○○○路一一五巷二六號三樓
右當事人間請求給付資遣費等事件，本院判決如左：
    主      文
被告阿本起重工程有限公司應給付原告新臺幣陸拾參萬捌仟玖佰參拾玖元，及自民國
九十一年二月二十二日起至清償日止，按年息百分之五計算之利息。被告陳恆文於上
開新台幣拾玖萬伍仟肆佰捌拾元及自民國九十一年二月二十二日起至清償日止，按年
息百分之五計算之利息之範圍內，應與被告阿本起重工程有限公司連帶給付。
原告其餘之訴駁回。
訴訟費用由被告連帶負擔百分之七十，餘由原告負擔。
本判決第一項於原告分別以新台幣貳拾壹貳仟玖佰捌拾元、陸萬伍仟壹佰陸拾元為被
告阿本起重工程有限公司、陳恆文供擔保後，得假執行。但被告阿本起重工程有限公
司、陳恆文如於假執行程序實施前各以新台幣陸拾參萬捌仟玖佰參拾玖元、拾玖萬伍
仟肆佰捌拾元為原告預供擔保後，得免為假執行。
原告其餘假執行之聲請駁回。
    事    實
甲、原告方面：
一、聲明：
（一）被告應連帶給付原告新台幣九十萬六千三百零八元及自起訴狀繕本送達之翌日
      起至清償日止，按年息百分之五計算之利息。
（二）願供擔保請准宣告假執行。
二、陳述：
    原告於民國八十九年三月二十七日進入阿本起重工程有限公司（以下簡稱阿本公
    司）任職，擔任起重機車輛之助手，於八十九年六月二日當天下午於作業中不慎
    為厚鋼板所壓砸傷，致右脛骨開放性骨折併軟組織及皮膚缺損，受細菌感染併骨
    髓炎，經緊急送醫手術治療，歷經多次住院及四次手術治療，於九十一年一月十
    七日出院後，尚扶杖不良於行、且必須繼續作門診追蹤治療，被告竟違反勞動基
    準法第五十九條之規定，不依法給予醫療補償及自九十年二月份起即未再給予工
    資補償，幾經原告以口頭及存證信函請求給付，被告仍不給予。又原告於繼續門
    診治療中，被告竟於此職災醫療期間，於九十年七月十九日終止與原告之勞動契
    約，退掉原告之勞工保險，違反勞動基準法第十三條勞工在第五十九條之醫療期
    間，雇主不得終止契約，及勞保條例施行細則第二十六條在公傷病假期間不得退
    保之規定，致原告受有重大損害，為此提起本件之訴。請求被告給付（一）醫療
    補償：十三萬五千三百六十一元（二）工資補償：三十一萬八千零十七元（三）
    殘廢補償：三十九萬零四百二十元（四）資遣費：六萬二千五百十元，共計新台
    幣九十萬六千三百零八元，其請求權依據及計算方式如下：
（一）醫療補償：依勞動基準法第五十九條第一款規定：勞工因遭遇職業災害而致死
      亡、殘廢、傷害或疾病時，雇主應補償其必須之醫療費用。原告於八十九年六
      月二日公中發生職業災害，經緊急送醫手術及住院治療，且因病情需要必須請
      特別看護以利照顧及觀察，四七月二十日後病情穩定始轉入普通病房至七月三
      十日止，此期間之看護、醫療費用自付部分十二萬七千九百九十八元，自同年
      八月一日起至九十年一月十七日出院止，自付醫療費用四千五百十三元，又直
      至九十年十月八日止之醫療費用二千八百五十元，共計自付之醫療費用十三萬
      五千三百六十一元，被告依法應予補償。
（二）工資補償：依勞動基準法第五十九條第二款規定：勞工在醫療中不能工作時，
      雇主應按其原領工資數額予以補償。本件原告於九十年一月十七日出院後，仍
      需繼續門診追蹤治療，亦繼續門診復健追蹤治療中而不能工作，有診斷證明書
      籍就診記錄可參，被告依法應按原領工資數額依勞動基準法施行細則第三十條
      規定於發給工資之日給與。然被告自九十年二月起即未給予工資補償，依上開
      定應給予原告自九十年二月起至同年十月九日止共八個月又九日之工資補償，
      每月工資為三萬八千零十元，日工資為一千二百六十七元（３８０１０≒３０
      ＝１２６７），共計三十一萬八千零十七元，其計算方式為１２６７元Ｘ２５
      １（九十年二月一日起至九十年十月九日止，共計二五一日）＝３１８０１７
      元，應補償給原告。
（三）殘廢補償：勞動基準法第三款規定：勞工經治療終止後，經指定之醫院診斷，
      審定其身體遺存殘廢者，雇主應按其平均工資及其殘廢程度一次給予殘廢補償
      。殘廢補償標準依勞工保險條例有關規定。而被告依法應補償之金額為：原告
      之薪資為三萬八千零十元，依勞保條例規定應投保之等級金額為第二十級之三
      萬八千二百元。而被告將投保薪資有以多報少之情形（只投保一萬六千五百元
      ），依勞保條例第七十二條第二項規定，原告（勞工）所造成之損失，應由被
      告（投保單位）賠償之。是故，應投保之金額三萬八千二百－只投保金額一萬
      六千五百元＝少報投保差額二萬一千七百元／月＝少報投保日差額為七百二十
      三元。以多報少差額七百二十三元／日Ｘ給付日數５４０日＝殘廢補償應賠償
      金額為三十九萬零四百八十元。
（四）資遣費部份：依勞基法第十四條第四項準用第十七條規定及同法第二條平均工
      資之計算，謂計算事由發生前六個月內所得工資總額除以該期間之總日數所得
      之金額。「工作未滿六個月者，謂工作期間所得工資總額除以工作期間之總日
      數所得之金額。」被告於原告醫療期間，不但未依法給予工資補償及醫療補償
      ，更將原告之勞工保險謊報離職退保，並終止與原告之勞動契約，嚴重違反勞
      基法第十三條、第五十九條之強制規定。職是，原告依勞基法第十四條第六款
      之規定，於同年（九十年）十月九日終止與被告之勞動契約，並依法請求被告
      給付資遣費。原告八十九年三月二十七日到職至六月二日發生事故，總日數為
      六十八日，所得工資總額為三月6﹐740元＋四月42﹐231元＋五月38﹐010元＋
      六月（38﹐000÷30×2）2533元=89﹐514元（如被告所呈、具領薪明細表之所
      載，另亦可證明自90年2月份起即無給予工資補償），所得工資總額89﹐514
      元÷工作期間總日數68日=日平均工資為1﹐316元，1﹐316元×30日=月平均工
      資39﹐480元，資遣費計算之年資為自到職日八十九年三月二十七日起至九十
      年十月九日終止契約日止計年資為一年又七月，故被告應給付原告資遣費六萬
      二千五百十元（39﹐480×1又7/12=62﹐510元）。
（五）被告公司負責人陳恆文為反法律規定，致原告受有損害，依民法侵權行為之法
      律關係，依同法第一百八十八條第一項之規定，由僱用人與行為人連帶負損害
      賠償責任，又被告為公司，按公司法地二十三條法公司負責人對於公司業務之
      執行，如有違反法令致他人受損害時，對他人與公司負連帶賠償之責。故被告
      陳恆文應與阿本起重工程有限公司連帶給付原告上開金額九十萬六千三百零八
      元。
（六）對被告抗辯之陳述：
  １、被告辯稱其已給付二十一萬五千二百九十九元之金額云云，乃是自職災事故後
      至九十年一月底之工資補償（是減除勞保傷病給付後應補足之金額），而此部
      份之補償金額，被告有給付、原告有受領（如被告提呈之原告具領薪資明細在
      案可證，只領到九十年一月份）已無爭議。爭議及要求被告依法補償之金額乃
      是（1）被告尚未依法給予的醫療補償（如起訴狀理由二之詳載）135﹐361元
      整；（2）未依法給予的工資補償，九十年二月份以後之補償費（如起訴狀理
      由三之詳載），其正確金額為318﹐017元整（本書狀理由六之說明及計算）；
      （3）被告違反強制規定，逕將原告辦理終契、退保，依法無效。原告依法終
      止契約得請求之資遣費，正確金額為62﹐510元整（詳細計算如本書狀理由六
      之所載）；（4）經治療終止後，被告應給予的殘廢補償390﹐480元（詳如本
      書狀理由六之所載）。被告對於此之所有補償金額，從未舉證證明有給。
  ２、被告自己違反八十九年九月十三日台北縣政府勞工局之協調會議事項，如協調
      會議記錄內之所載：醫療費，資方將持勞方所出示之醫療收據，自行前往該院
      所查證屬實與否後，應依法給與；而被告自89.09.13日協調後至90.10.09日原
      告依法終止契約起訴時止，整整一年多的時間都還未給與，明顯且嚴重違反被
      告自己所主張之和解內容。爾後職災補，仍應依法辦理：意即只要在醫療中、
      不能工作【九十年度上字第355號判決參照】，被告即應依法給予；而被告竟
      從原告出院後之隔月（九十年二月）起，即違法不給醫療及工資補。而此時間
      如前述，乃是在原告出院後雙手扶仗不良於行及尚需繼續作追蹤治療，及考慮
      手術治療期間（屬公傷病假之醫療期間），原告尚無能提供勞務，依法亦無需
      提供勞務。職是，被告始為違反協議之人，所為更於法不合、全無理由。
  ３、又被告答辯主張：原告九十年二、三月上班不正常連續曠職，被告不得已解僱
      原告之說，更是與事實、法律規定不合；職災公傷病假、醫療期間根本不用上
      班，查依勞委會八十二年七月十三日台（82）勞動三字第三九一一八號函：勞
      工公傷病假醫療期間屆滿二年未能痊癒，仍在繼續醫療中，依勞工請假規則第
      六條規定，繼續「給予」（雇主的給予義務）公傷病假。況原告尚在醫療期間
      、未滿二年，且原告剛出院不久，尚雙手扶仗不良於行、右腳不能著地，且醫
      師矚咐不宜工作、不能工作，於每月之診斷書中皆有記載，且也提供給被告認
      定過、無誤後，由被告代為申請勞保職災傷病給付在案可稽，那來符合勞基法
      第十二條一項六款之「無正當理由」連續曠工數日，得不經預告終止契約之情
      行。又被告自為製作、提供呈庭之九十年二、三月份出勤卡，謂有連續曠工，
      被告得不經預告終止契約之情形；其實再查勞基法第十二條第二項規定：略以
      ，依前項：：：第六款規定終止契約者，應自知悉其情形之日起，三十日內為
      之。而被告於知悉後，竟遲至同年的七月十九日始終止與原告之勞動契約，縱
      有連續曠工，得不經預告終止契約之情行，也已逾法定三十日之除斥期間，其
      終止契約依然無效。
  ４、再勞基法第十三條更強制規定：勞工在：：：第五十九條規定之醫療期間，雇
      主不得終止契約。故被告所為，於原告醫療期間終止契約之行為，依法無效。
      法律行為，違反強制或禁止之規定者，無效，民法第七十一條亦有明定。
三、證據：提出財團法人長庚紀念醫院診斷證明書、勞工保險傷病診斷書、勞工保險
    殘廢診斷書、勞工保險殘廢給付標準表、勞工保險投保薪資分級表、薪資袋、診
    斷證明書、看護證明書、醫療費用收據、勞工保險被保險人投保資料表（明細）
    等為證。
乙、被告方面：
一、聲明：
（一）原告之訴駁回。
（二）如受不利之判決，願供擔保請准免為宣告假執行。
二、陳述：
（一）關於職遭災補償部分：
  １、稱和解者，謂當事人約定互相讓步終止爭執或防止爭執發生之契約，民法第七
      百三十六條著有明文。其立法理由明揭：本條明示和解之意義及其性質，即謂
      當事人間互相讓步，終止現在已經發生之爭執，及「防止將來可以發生之爭執
      」之契約。當事人間就特定債權債務關係，不論已發生或未發生者，如和解成
      立，及不得再以將來發生之債權，翻異成立之和解，而更有所主張，此觀之最
      高法院十八年上字第三四七號、第一五二四號、十九年上字第一九六四號判例
      自明。又依最高法院二十一年上字第一八０七號判例要旨：和解契約ˋ非碧當
      事人當面協商而後成立者，茍由調處人從中接洽，雙方意思已歸一致，各向調
      解人表示，經其互相傳達於他方者，其和解契約即為成立。
  ２、本件職災補償兩造業於八十九年九月十三日經台北縣政府勞工局居中協調，並
      經兩造達成協議，無異義簽名確認，此有台北縣政府勞資爭議協調會議記錄可
      稽，上開協議等情，符合首揭民法及判例關於和解之規定，即兩造業已就係爭
      執災補償法律關係和解成立在案，從而本件補償之爭執，應依兩造之上開協議
      定之。
  ３、依上開會議記錄所再兩造和解內容有二：(1)工資補償部分：被告已付新台幣八
      萬元，尚欠五萬二千五百五十元。(2)醫療費部分：依原告所提單據計算。上開
      工資補償部分所欠五萬二千五百五十元，被告已給付完畢，有原告簽名收據可
      證。其餘部分，被告亦分別於九十年一月十三日支付二筆二萬五千二百四十一
      元，二月二十日之付二千五百二十四元，三月十日支付七千二百九十六元，計
      八萬三千零十九元，亦有原告簽名收據可證。被告已依和解契約共給付二十一
      萬五千二百九十九元，被告已履行和解契約，系爭債務已消滅，故原告之請求
      為無理由。
（二）關於資遣費部分：
  １、按雇主終止勞動契約，應發給勞工資遣費者，依勞動基準法第十七條、第十六
      條及第十一條規定，係指雇主歇業或轉讓、虧損或業務緊縮、不可抗力暫停工
      作、業務性質變更有減少勞工之必要，勞工業於所擔任之工作確不能勝任等情
      形，反之，非上述情形者及無生資遣費發給之問題。
  ２、勞工無正當理由繼續礦工三日或一個月內礦工達六日者，雇主得不經預告終止
      契約。同法第十二條第一項第六款定有明文。此條情形非屬上開情形，故應無
      給付資遣費之問題。
  ３、查原告於九十年二月份有返回被告公司上班，被告並慮其腳踝受傷，僅予擔任
      接電話之輕便工作，為原告上班非常不正常，幾乎上一天休一天，自二月一日
      到十五日短短十五日內即休息六天，被告因念其繳傷不忍責言，詎原告卻變本
      加厲，自二月十六日後之下半月全部曠職，甚至三月份起均未假曠職被告爰依
      上開曠職終止勞動契約之規定，依法對原告解雇，被告自無須給付資遣費。
（三）關於原告之月平均工資以新台幣三萬八千零十元計算部分，被告同意。原告主
      張自八十九年三月二十七日到職至六月二日發生本件事故共計工作六十八天，
      被告亦無意見。
三、證據：提出勞資爭議協調會議記錄、打卡明細各一份、原告簽收單據二份（均影
    本）為證。
丙、本院依職權向台灣板橋地方法院檢察署調取九十年度偵字第一二四六四號偵查卷
    、向勞工保險局函查原告請領勞保給付資料及向長庚紀念醫院函詢原告於八十九
    年六月二日入院治療情形及病房費用，有關勞保給付之範圍。
    理    由
一、按訴狀送達後，原告不得將原訴變更或追加他訴。但有擴張或減縮應受判決事項
    之聲明、不甚礙被告之防禦及訴訟之終結者，不在此限。民事訴訟法第二百五十
    五條第一項第三款定有明文。本件原告原起訴請求被告給付五十一萬一千零二十
    六元及自起訴狀繕本送達翌日起至清償日止，按年息百分之五計算之利息；嗣於
    訴狀送達被告後之九十一年六月十三日追加被告阿本起重工程有限公司法定代理
    人陳恆文為共同被告，於九十二年五月二十一日擴張請求被告應連帶給付原告九
    十萬六千三百零八元及自起訴狀繕本送達翌日起至清償日止，按年息百分之五計
    算之利息，合於上開規定，應予准許，合先敘明。
二、原告起訴主張：原告於民國八十九年三月二十七日進入被告阿本公司任職，擔任
    起重機車輛之助手，於八十九年六月二日當天下午於作業中不慎為厚鋼板所壓砸
    傷，致右脛骨開放性骨折併軟組織及皮膚缺損，受細菌感染併骨髓炎，經緊急送
    醫手術治療，歷經多次住院及四次手術治療，於九十一年一月十七日出院後，尚
    扶杖不良於行、且必須繼續作門診追蹤治療，被告竟違反勞動基準法第五十九條
    之規定，不依法給予醫療補償及自九十年二月份起即未再給予工資補償，幾經原
    告以口頭及存證信函請求給付，被告仍不給予。又原告於繼續門診治療中，被告
    竟於此職災醫療期間，於九十年七月十九日終止與原告之勞動契約，退掉原告之
    勞工保險，違反勞動基準法第十三條勞工在第五十九條之醫療期間，雇主不得終
    止契約，及勞保條例施行細則第二十六條在公傷病假期間不得退保之規定，致原
    告受有重大損害，為此提起本件之訴。請求被告給付（一）醫療補償：十三萬五
    千三百六十一元（二）工資補償：三十一萬八千零十七元（三）殘廢補償：三十
    九萬零四百二十元（四）資遣費：六萬二千五百十元，共計新台幣九十萬六千三
    百零八元等語。
三、被告則以：本件職災補償兩造業於八十九年九月十三日經台北縣政府勞工局居中
    協調，並經兩造達成協議，無異義簽名確認，上開協議符合首揭民法及判例關於
    和解之規定，即兩造業已就係爭執災補償法律關係和解成立在案，從而本件補償
    之爭執，應依兩造之上開協議定之。而依上開會議記錄所載兩造和解內容，工資
    補償部分：被告已付新台幣八萬元，尚欠五萬二千五百五十元。(2)醫療費部分：
    依原告所提單據計算。上開工資補償部分所欠五萬二千五百五十元，被告已給付
    完畢，有原告簽名收據可證。其餘部分，被告亦分別於九十年一月十三日支付二
    筆二萬五千二百四十一元，二月二十日之付二千五百二十四元，三月十日支付七
    千二百九十六元，計八萬三千零十九元，亦有原告簽名收據可證。被告已依和解
    契約共給付二十一萬五千二百九十九元，被告已履行和解契約，系爭債務已消滅
    ，故原告之請求為無理由。關於資遣費部分，原告於九十年二月份有返回被告公
    司上班，被告並慮其腳踝受傷，僅予擔任接電話之輕便工作，為原告上班非常不
    正常，幾乎上一天休一天，自二月一日到十五日短短十五日內即休息六天，被告
    因念其繳傷不忍責言，詎原告卻變本加厲，自二月十六日後之下半月全部曠職，
    甚至三月份起均未假曠職被告爰依上開曠職終止勞動契約之規定，依法對原告解
    雇，被告自無須給付資遣費等語，資為抗辯。
四、本件兩造不爭執之部分為：(1)原告於八十九年三月二十七日到職，於同年六月二
    日發生職災事故，共計工作天數為六十八天。(2)原告之月平均工資以三萬八千零
    十元計算。(3)原告有受領被告給付之二十一萬五千二百九十九元。
五、兩造之爭點在於：(1)被告以原告連續曠職為由，依勞動基準法第十二條第一項第
    六款規定終止勞動契約，有無理由？(2)原告依勞動基準法第五十九條之規定，請
    求醫療補償、工資補償及殘廢補償，另以被告違反勞動基準法第十四條第一項第
    六款之事由，終止勞動契約，請求給付遣費有無理由？(3)原告於發生本件職災後
    ，與被告經台北縣政府勞工局協調，並達成協議，被告得否執此拒絕給付？(4)被
    告陳恆文與阿本工公司應否就上開金額負連帶賠償責任？茲分述如下：
（一）原告主張其於八十九年三月二十七日進入被告阿本公司任職，擔任起重機車輛
      之助手，於八十九年六月二日當天下午於作業中不慎為厚鋼板所壓砸傷，致右
      脛骨開放性骨折併軟組織及皮膚缺損，受細菌感染併骨髓炎，經緊急送醫手術
      治療，歷經多次住院及四次手術治療，於九十一年一月十七日出院後，尚扶杖
      不良於行、且必須繼續作門診追蹤治療，被告竟於原告職災醫療期間，於九十
      年七月十九日終止與原告之勞動契約，退掉原告之勞工保險，違反勞動基準法
      第十三條勞工在第五十九條之醫療期間，雇主不得終止契約，及勞保條例施行
      細則第二十六條在公傷病假期間不得退保之規定，致原告受有重大損害等情，
      業據原告提出財團法人長庚紀念醫院診斷證明書、勞工保險傷病診斷書、勞工
      保險殘廢診斷書、看護證明書、醫療費用收據、勞工保險被保險人投保資料表
      （明細）等為證。被告則予以否認，辯稱：原告於九十年二月份有返回被告公
      司上班，被告並慮其腳踝受傷，僅予擔任接電話之輕便工作，惟原告上班非常
      不正常，幾乎上一天休一天，自二月一日到十五日短短十五日內即休息六天，
      被告因念其腳傷不忍責言，詎原告卻變本加厲，自二月十六日後之下半月全部
      曠職，甚至三月份起均未假曠職被告爰依勞動基準法第十二條第一項第六款規
      定終止勞動契約，依法對原告解雇云云，經查：原告於八十九年六月二日於工
      作中為厚鋼板所壓砸傷，致右脛骨開放性骨折併軟組織及皮膚缺損，受細菌感
      染併骨髓炎之傷害等情，為兩造所不爭執，並有財團法人長庚紀念醫院診斷證
      明書、勞工保險傷病診斷書、勞工保險殘廢診斷書可證，原告確於工作中發生
      職災，應可認定。依勞工請假規則第六條規定：勞工因職業災害而致殘廢、傷
      害或疾病者，其治療、休養期間，給予公傷病假。而依原告提出之上開長庚紀
      念醫院九十年二月十九日診斷證明書載明：「患者因上述（右脛骨開放性骨折
      合併骨髓炎及軟組織缺損）病情於八十九年六月十五日入院開刀，八十九年七
      月三十日出院，復於九十年一月九日入院開刀，一月十七日出院，目前病人仍
      無法從事粗重工作，且右足踝仍有僵硬現象」，同年三月十八日之診斷證明書
      載明：「患者因上述（右足踝骨折合併骨髓炎）病情，於本院治療目前其右足
      踝仍有疼痛及行動不便，不宜工作」，同年四月十六日之勞工保險傷病診斷書
      記載：「患者因上述（右脛骨開放性骨折合併骨髓炎及軟組織缺損）病情於本
      院治療，仍治療中，不宜太早工作」，同年五月十四日勞工保險傷病診斷書記
      載：「患者因上述（右脛骨開放性骨折合併骨髓炎及軟組織缺損）病情於本院
      門診治療，目前其右足踝仍出現僵直，尚無法工作」，同年五月二十八日診斷
      證明書載明：「患者因上述（右足踝骨折合併骨髓炎、右足踝顯著攣縮）病情
      於本院治療，因右足踝僵直，約於二個月後尚需考慮手術治療，此期間宜門診
      追蹤治療」，是原告於發生職業災害後，進入長庚醫院治療，雖於九十年一月
      十七日出院，但並未痊癒，其至九十年七月間仍為治療、休養期間甚明，依上
      開勞工請假規則之規定，應給予公傷病假。又依職業災害勞工保護法第二十七
      條規定：「職業災害勞工經醫療終止後，雇主應按其健康狀況及能力，安置適
      當之工作，並提供其從事工作必要之輔助設施」，依此意旨，勞工於醫療終止
      後，恢復上班時，雇主仍應注意其健康及能力，則於勞工治療、修養期間，當
      然更不可有影響勞工治療、修養之行為，是於勞工治療、休養期間，雇主自不
      得要求勞工從事工作（縱屬輕便工作，如打掃、接電話等，因勞工尚需準時上
      班，無法安心靜養休息、回復健康，當然有礙勞工治療及休養，與法之意旨不
      符）。故本件被告阿本公司於原告治療、養休養期間，應給予公傷病假，且不
      得要求原告從事工作，從而，被告主張原告於九十年二、三月間連續曠職，違
      反勞動基準法第十二條第一項第六款之規定，予以解雇云云，顯屬無據。
（二）原告因遭遇職業災害，既經認定，則原告依勞動基準法第五十九條之規定，請
      求給付(1)醫療補償：十三萬五千三百六十一元(2)工資補償：三十一萬八千零十
      七元(3)殘廢補償：三十九萬零四百二十元，是否有理由，分述如下：
  １、醫療補償十三萬五千三百六十一元部分：按勞動基準法第五十九條第一項第一
      款前段規定：「勞工受傷或罹患職業病時，雇主應補償其必需之醫療費用。」
      本件原告因受傷住院手術，支出十三萬五千三百六十一元，已據其提出長庚紀
      念醫院醫療費用收據十七紙及看護證明書、收據各一紙為證，被告對醫療費用
      不爭執，惟查其中看護支出之費用，係屬民法第一百九十三條第一項所指之增
      加生活上需要，非屬醫療費用，且該部分之請求，應以被告有故意或過失之侵
      權行為為要件，此部分未據原告舉證證明之，原告依上開法條規定請求雇主補
      償，自屬無據，此部分看護費用共計六萬七千二百元，應予剔除，其餘原告請
      求補償醫療費用共計六萬八千一百六十一元，則依法有據，應予准許。
  ２、工資補償三十一萬八千零十七元部分：勞動基準法第五十九條第一項第二款前
      段規定：「勞工在醫療中不能工作時，雇主應按其原領工資數額予以補償。」
      本件原告因工作受傷，不能工作，有上開長庚紀念醫院診斷證明書、勞工保險
      傷病診斷書、勞工保險殘廢診斷書、看護證明書等可證，依上開規定，應由被
      告阿本公司按其原領工資數額予以補償。原告每月之工資為三萬八千零十元，
      被告自九十年二月一日起即未再給付原告工資，為兩造所不爭執（原告於最後
      言詞辯論期日同意以此數額計算），且被告因未依勞動基準法之規定終止與原
      告之勞動契約，違反勞工法令，原告以被告違反勞動基準法第十四條第六款之
      規定，於九十年十月九日向本院起訴，並自該日起與被告終止勞動契約，該起
      訴狀繕本於九十一年二月二十一日送達被告等情，亦有起訴狀及本院送達證書
      可參，被告亦自認以原告於九十年二、三月間連續曠職為由，予以解雇。而被
      告於原告公傷病假期間終止與原告之勞動契約，於法無據，違反勞工法令，已
      如前述，原告終止與被告間之勞動契約，並請求自九十年二月起至同年十月九
      日止之工資補償，為有理由。原告所請求之工資補償共計八個月又九日（９／
      ３１月），而月薪兩造同意以三萬八千零十元計算，則被告應給付原告之工資
      補償為三十一萬五千一百十五元｛３８０１０Ｘ（８＋９／３１）＝３１５１
      １５，元以下四捨五入｝。
  ３、殘廢給付賠償三十九萬零四百二十元部分：依勞動基準法第五十九條第三款規
      定：「勞工經治療終止後，經指定之醫院診斷，審定其身體遺存殘廢者，雇主
      應按其平均工資及其殘廢程度，一次給予殘廢補償。殘廢補償標準，依勞工保
      險條例有關之規定。」原告之月薪資為三萬八千零十元，依勞工保險投保薪資
      分級表規定應投保之薪資等級金額為第二十級之三萬八千二百元。而本件被告
      僅以一萬六千五百元投保，為被告所不爭執，並有勞工保險局九十一年六月二
      十六日保給傷字第０九一一０一五五四八０號函附原告加保異動資料及原告提
      出之勞工保險被保險人投保資料表（明細）一紙在卷可按，依勞工保險條例第
      五十三條規定：「被保險人因普通傷害或罹患普通疾病，經治療終止後，如身
      體遺存障害，適合殘廢給付標準表規定之項目，並經保險人自設或特約醫院診
      斷為永久殘廢者，得按其平均月投保薪資，依同表規定之殘廢等級及給付標準
      ，一次請領殘廢補助費，殘廢給付標準表如附表二。被保險人領取普通傷病給
      付期滿，或其所患普通傷病經治療一年以上尚未痊癒，如身體遺存障害，適合
      殘廢給付標準表規定之項目，並經保險人自設或特約醫院診斷為永不能復原者
      ，得比照前項規定辦理。」，同法第七十二條第二項規定：「投保單位違背本
      條例規定，將投保薪資金額以多報少或以少報多者，自事實發生之日起，按其
      短報或多報之保險費金額，處以二倍罰鍰，並追繳其溢領給付金額。勞工因此
      所受損失，應由投保單位賠償之。故被告對於以多報少，致原告因此所受之損
      失，應賠償之。」本件原告因工作受傷，入院手術治療後，經勞工保險局特約
      醫院長庚紀念醫院於九十一年六月三日醫療終止後，診斷為右足踝殘廢，其右
      足踝關節喪失功能、右腳障害腳趾關節可活動度數為第一趾中足趾關節、第一
      趾關節均為十度，第二趾中足趾關節十度、第一趾關節二十度、末關節零度，
      第三趾中足趾關節、第一趾關節均為十度、末關節零度。第四趾中足趾關節十
      度、第一趾關節十五度、末關節零度，第五趾中足趾關節十度、第一趾關節二
      十度、末關節零度，有長庚紀念醫院殘廢診斷書在卷可佐，依勞工保險殘廢給
      付標準表（勞工保險條例第五十三條附表）所示，原告右足踝關節喪失功能，
      為障害項目第一三七，殘廢等級為九，給付標準為二百八十日，又原告腳趾共
      有二趾以上喪失機能，符合障害項目第一五六，殘廢等級為十一，給付標準為
      一百六十日，惟依勞工保險條例第五十五條第二款及第三款規定：「被保險人
      身體遺存障害，同時適合殘廢給付標準表之任何兩項目以上時，除依第三款至
      第六款規定辦理外，按其最高殘廢等級給與之。被保險人身體遺存障害，同時
      適合殘廢給付標表之第十四等級至第一等級間任何兩項目以上時，按其最高殘
      廢等級再升一等級給與之。但最高等級為第一等級時，按第一等級給與之」。
      準此，本件原告之殘廢給付按其最高殘廢等級再升一等級即第八級給與之，而
      依上開給付標準表之給付標準為三百六十日。再依勞工保險條例第五十四條規
      定：「被保險人因職業傷害或罹患職業病，經治療終止後，如身體遺存障害適
      合殘廢給付標準表規定之項目，並經保險人自設或特約醫院診斷為永久殘廢者
      ，依同表規定之殘廢等級及給付標準，增給百分之五十，一次請領殘廢補償費
      。被保險人領取職業傷病給付期滿，尚未痊癒，如身體遺存障害，適合殘廢給
      付標準表規定之項目，並經保險人自設或特約醫院診斷為永不能復原者，得比
      照前項規定辦理。」則原告一次辦理殘廢補償費，增給百分之五十，則為五百
      四十日。本件原告之平均月投保薪資為二萬三千四百元（即事故前六個月平均
      月投保薪資，３３０３０＋３３０３０＋３３０３０＋１６５００＋１６５０
      ０＋１６５００≒６＝２３４００），平均日投保薪資為七百八十元（２３４
      ００≒３０＝７８０），有勞工保險局上開函件可參，惟被告以多報少，已如
      前述，故原告之平均月投保薪資原應為三萬四千二百五十元（即３３０３０＋
      ３３０３０＋３３０３０＋３８２００＋３８２００＋３８２００≒６＝３４
      ２５０），日平均投保薪資應為一千百四十二元（３４２５０≒３０＝１１４
      ２，元以下四捨五入），日平均投保薪資短少三百六十二元（0000－00
      0＝３６２），從而，原告可請求被告賠償之金額為十九萬五千四百八十元（
      ３６２ｘ５４０＝１９５４８０）。
（三）原告請求資遣費部分：按勞動基準法第十三條規定：勞工在第五十九條規定之
      醫療期間，雇主不得終止契約。本件被告以原告於九十年二、三月間連續曠職
      為由，予以解雇等情，為被告所自認，依上開說明，原告於上揭時間，仍在醫
      治、休養期間，被告即片面終止雙方之勞動契約，自屬違反勞工法令，故原告
      依勞動基準法第十第一項第六款規定，於九十年十月九日以存證信函，終止勞
      動契約，為有理由。再依同法第十四條第四項準用第十七條規定，雇主應發給
      勞工資遣費，本件原告八十九年三月二十七日到職至原告九十年十月九日終止
      勞動契約止，有原告題出之存證信函可證，依勞動基準法第十七條規定：「在
      同一雇主之事業單位繼續工作，每滿一年發給相當於一個月平均工資之資遣費
      。依前款計算之剩餘月數，或工作未滿一年者，以比例計給之。未滿一個月者
      以一個月計。」，其年資共計一年又七月，而兩造同意月平均工資以三萬八千
      零十元計算，已如前述，原告工作未滿一年部分，應以比例給之，即被告應給
      予原告資遣費九千五百零三元｛３８０１０Ｘ（１＋７／１２）＝６０１８３
      ，元以下四捨五入）。
（四）被告抗辯稱已與原告於上揭台北縣政府勞工局協調時達成協議，已具和解之性
      質，且被告已給付原告二十一萬五千二百九十九元，自無再給付上開醫療補償
      、工資補償、殘廢補償及資遣費之必要云云，並提出台北縣政府勞工局勞資爭
      議協調會議記錄、打卡明細各一份、原告簽收單據二份（均影本）為證。原告
      固不否認有收到被告給付之上開款項，惟辯稱：該款項係被告支付予原告八十
      九年六月二日起至九十一年二月前之工資補償，並不包含在本件請求之範圍內
      。被告自己違反八十九年九月十三日台北縣政府勞工局之協調會議事項，如醫
      療費，資方將持勞方所出示之醫療收據，自行前往該院所查證屬實與否後，應
      依法給與，而被告竟均未給付，又和解內容，爾後職災補償，仍應依法辦理，
      被告此部分亦均未給與補償。且被告非法終止勞動契約，並將原告退保，顯已
      違反勞工法令，原告自得終止契約，請求資遣費等語。按兩造均不爭執為真實
      之台北縣政府勞工局勞資爭議協調會議記錄載明：「雙方同意依勞動基準法第
      五十九條規定辦理：１、原領工資項：資方已給付八萬元予勞方（十月三十日
      前），目前尚應給付勞方五萬二千五百五十元。２、醫療費：資方僵持勞方所
      出示醫療收據，自行前往該院所查證屬實與否後，待確認後，則依法給付；爾
      後職災補償，仍依法辦理。」，而本件協調係在八十九年九月十三日，則原告
      自八十九年六月二日起至協調日止，其應領工資與上開協調內容相當，且由協
      調內容觀之，原告並未拋棄其醫療補償、工資補償、殘廢給付補償之請求權，
      況雙方同意依勞動基準法第五十九條規定處理，及爾後職災補償，仍依法辦理
      。益見兩造同意依勞工相關法令規定處理工資補償、醫療補償及殘廢給付等事
      項甚明。又原告以被告違反勞工法令，依法終止勞動契約，係發生於上開協調
      之後，亦無拘束原告之效力，原告請求資遣費，亦為法之所許，且原告請求之
      醫療補償部分，被告並未持據前往給付，為被告所不爭執，而原告另請求工資
      補償、殘廢給付補償、資遣費部分，被告復無證據足證業已支付，從而，被告
      辯稱兩造之上開協調內容已具和解性質，原告之請求應依該和解內容定之，其
      已給付完訖，無再給付之義務云云，顯不可採。
（五）原告另主張被告公司負責人陳恆文為反法律規定，致原告受有損害，依民法侵
      權行為之法律關係，依同法第一百八十八條第一項之規定，由僱用人與行為人
      連帶負損害賠償責任，又被告為公司，按公司法第二十三條法公司負責人對於
      公司業務之執行，如有違反法令致他人受損害時，對他人與公司負連帶賠償之
      責。故被告陳恆文應與阿本起重工程有限公司負連帶賠償責任云云。按民法第
      一百八十八條第一項前段規定：「受僱人因執行職務，不法侵害他人之權利者
      ，由僱用人與行為人連帶負損害賠償責任。」，係以受僱人有侵權行為為前提
      ，本件原告係因工作不慎而遭壓砸傷，為原告所自認，且原告亦未能舉證被告
      陳恆文有何故意或過失之侵權行為；而『公司法第二十三條規定：「公司負責
      人對於公司業務之執行，如有違反法令致他人受有損害時，對他人應與公司負
      連帶賠償之責。」所謂公司業務之執行，自係指公司負責人處理有關公司之事
      務，且必以公司負有賠償之責，始有公司負責人與公司負連帶賠償責任之可言
      。』最高法院八十九年台上字第二七四九號判決可資參照。本件原告請求給付
      之醫療補償、工資補償，均係補償之性質，與損害賠償係以填補損害及所失利
      益之性質不同，而資遣費則係終止勞動契約時，雇主應給予勞工之費用，亦非
      公司之賠償，依上開說明，醫療補償、工資補償及資遣費部分，原告請求被告
      陳恆文應與被告阿本起重工程公司負連帶賠償責任，即屬無據。而殘廢給付賠
      償部分，依勞工保險條例第七十二條規定雇主以多報少，勞工因此所受損失，
      應由投保單位賠償之。本件被告陳恆文為被告阿本起重工程有限公司負責人，
      對於勞工保險局於申請原告投保事宜之公司業務之執行，將原告薪資以多報少
      ，致原告因此受有損失，並應依上開規定賠償之，依公司法第二十三條之規定
      ，被告陳恆文此部分，應與被告阿本起重工程有限公司，負連帶賠償責任。
六、綜上所述，原告依勞動基準法、勞工保險條例之規定，請求被告阿本起重工程有
    限公司給付醫療補償六萬八千一百六十一元、工資補償三十一萬五千一百十五元
    、殘廢給付賠償十九萬五千四百八十元、資遣費六萬零一百八十三元，共計六十
    三萬八千九百三十九元，及自九十一年二月二十二日起至清償日止，按年息百分
    之五計算之利息，被告陳恆文於上開十九萬五千四百八十元部分，與被告阿本起
    重工程有限公司負連帶給付責任，為有理由，應予准許，逾此範圍之部分，則無
    理由，應予駁回。
七、兩造均陳明願供擔保，請准宣告假執行或免為假執行，核原告勝訴部分，並無不
    合，爰分別酌定擔保金額准許之，至於原告敗訴部分，其訴因無理由，應予駁回
    ，其假執行失所附麗，應併予駁回。
八、兩造其餘主張及攻擊防禦方法，因本件事證已臻明確且無礙於本件之認定及判決
    之結果，本院即無庸逐一論述，併此敘明。
九、結論：本件原告之訴為一部有理由，一部無理由，依民事訴訟法第七十九條、第
    八十五條第二項，判決如主文。
中      華      民      國    九十二    年      七      月      四      日
                                臺灣板橋地方法院勞工法庭
                                      法  官  林  錫  凱
右為正本係照原本作成。
如對本判決上訴，須於判決送達後二十日內向本院提出上訴狀。
中      華      民      國    九十二    年      七      月      七      日
~B書記官  許清琳


司法院資訊處製作；財團法人民間司法改革基金會備份。
